【裁判字號】    97,易,3408
【裁判日期】    971230
【裁判案由】    詐欺
【裁判全文】
臺灣臺北地方法院刑事判決              97年度易字第3408號
公  訴  人  臺灣臺北地方法院檢察署檢察官
被      告  甲○○
上列被告因詐欺案件，經檢察官提起公訴（97年度偵緝字第1324
號），被告於本院準備程序中就被訴事實為有罪之陳述，經法官
告知簡式審判程序意旨，並聽取公訴人及被告意見後，經本院合
議庭裁定由受命法官獨任進行簡式審判程序，判決如下：
    主  文
甲○○幫助意圖為自己不法之所有，以詐術使人將本人之物交付
，處有期徒刑肆月，如易科罰金，以新臺幣壹仟元折算壹日，減
為有期徒刑貳月，如易科罰金，以新臺幣壹仟元折算壹日。
    犯罪事實
一、甲○○因缺錢花用而循報紙上分類廣告租用帳戶存摺及提款
    卡之資訊，與真實姓名年籍不詳之成年人聯絡，且其可預見
    金融帳戶係個人理財之重要工具，關係個人財產、信用之表
    徵，一般人收購他人名義之金融帳戶使用，常與詐欺取財之
    犯罪密切相關，且取得他人存摺之目的，在於收取贓物及掩
    飾犯行不易遭人追查，又對於提供帳戶之行為本身，雖無引
    發他人萌生犯罪之確信，但仍不顧他人所可能遭受之危險，
    竟基於縱若有人持以犯詐欺取財罪亦不違反其本意之幫助之
    犯意，於民國95年9月下旬，在臺北捷運七張站附近，將其
    先前於94年1月17日向臺北富邦商業銀行正義分行（下稱臺
    北富邦銀行）所申請開立帳號：000000000000號存款帳戶之
    存摺、提款卡、密碼，以一個帳戶3000元之代價，出售交付
    予前開真實姓名年籍不詳之成年人，容任他人供作詐欺取財
    之匯款帳戶使用，嗣該不詳之成年人取得甲○○所交付之前
    開臺北富邦銀行帳戶存摺、提款卡、密碼後，即與其餘姓名
    年籍不詳之成年詐騙集團成員共同基於意圖為自己不法之所
    有之犯意聯絡，推由姓名年籍不詳之女性成年詐騙集團成員
    於95年9月29日下午1時30分許，以網路SKYPE即時通向丁○○誆稱其有在兼差，與丁○○相約在臺北縣板橋市○○路與
    漢生東路口之全國電子公司前見面，俟丁○○到達該處，復
    以電話通知要確認丁○○身份，請丁○○至自動櫃員機操作
    ，致丁○○陷於錯誤，遂依其指示陸續匯出多筆款項，其中
    第11筆新臺幣（下同）30,000元則以現金存款方式存入甲○○之上開帳戶；又該詐欺集團女性成員於95年9月30日，以
    網路SKYPE即時通向丙○○誆稱其缺錢需要幫助，致丙○○
    陷於錯誤，而於同日夜間10時53分，至自動櫃員機將現金
    20,000元存入甲○○之上開帳戶內；該詐欺集團女性成員再
    打電話向乙○○誆問乙○○是否要援交，與乙○○相約在新
    竹市○○路128號前見面，俟乙○○到達該處，復以電話要
    乙○○至自動櫃員機操作，致乙○○陷於錯誤，遂依其指示
    分別於95年9月30日21時43分、同日22時，以現金存款之方
    式，各存入3,000元、1,000元至甲○○之上開帳戶。迨告訴
    人丁○○、丙○○、乙○○發覺有異，方知受騙，報警處理
    ，始知上情。
二、案經丁○○、丙○○、乙○○訴由臺南市警察局第五分局報
    告臺南地方法院檢察署呈請臺灣高等法院檢察署檢察長令轉
    臺灣臺北地方法院檢察署檢察官偵查起訴，甲○○於本院準
    備程序中就被訴事實為有罪之陳述，經告知簡式審判程序之
    旨，並聽取當事人之意見後，經本院合議庭裁定由受命法官
    獨任進行簡式審判程序。
    理  由
一、訊據被告甲○○對於上揭犯罪事實坦承不諱，並據證人即告
    訴人丁○○、丙○○、乙○○於警詢中指訴甚詳，復有甲○○上開臺北富邦銀行正義分行帳戶開戶資料及告訴人丁○○
    、丙○○及乙○○所提供之自動櫃員機交易明細表影本4紙
    附卷可稽，被告自白核與事實相符，可以採信。本件事證明
    確，被告犯行堪以認定，應予依法論科。
二、按刑法上之幫助犯，係對於犯罪與正犯有共同之認識，而以
    幫助之意思，對於正犯資以助力，未參與實施犯罪構成要件
    之行為者而言（參照最高法院88年度臺上字第1270號判決意
    旨）。本件被告係基於幫助詐騙集團成員犯詐欺罪而提供存
    摺、提款卡及密碼等帳戶資料，且並無任何積極證據證明有
    參與實施詐欺取財之犯罪構成要件行為，是核被告所為，係
    犯刑法第30條第1項、第339條第1項之幫助詐欺取財罪。又
    被告提供帳戶等資料予詐騙集團成員之幫助犯行，應依刑法
    第30條第2項之規定，按正犯之刑減輕之。爰審酌被告為具
    一般社會生活經驗之人，對於現今社會詐騙集團猖獗，若將
    私人帳戶提供他人使用，將成為犯罪人頭帳戶之可能，應可
    知悉，仍無視交易安全上關於他人財產之可能損害，擅自將
    其以個人名義所申請取得之前開臺北富邦銀行之存款帳戶，
    提供他人作為詐欺取財之匯款帳戶使用，助長犯罪之不良風
    氣，幫助犯罪者隱匿真實身份，增加檢警犯罪偵查之困難性
    ，且被害人並因此由詐騙集團指示將詐騙款項存入被告提供
    之帳戶，而受有財產損失，惟念及被告犯罪後坦承犯行，犯
    後態度良好，且被告本身並未實際參與詐欺取財之犯行等一
    切情狀，量處如主文所示之刑，本案犯罪時間係在96年4月
    24日以前，且無不能減刑之事由，合於該條例第2條第1項第
    3款之規定，爰依法減輕其宣告刑二分之一，並諭知易科罰
    金之折算標準。
據上論斷，應依刑事訴訟法第273條之1第1項、第299條第1項前
段，刑法第339條第1項、第30條第1項前段、第2項、第41條第1
項前段，刑法施行法第1條之1，中華民國九十六年罪犯減刑條例
第2條第1項第3款、第7條、第9條，判決如主文。
本案經檢察官江貞諭到庭執行職務
中    華    民    國    97    年    12    月    30    日
                  刑事第八庭    法  官  楊蕙芬
以上正本證明與原本無異。
如不服本判決應於收受送達後10日內向本院提出上訴書狀，並應
敘述具體理由；其未敘述上訴理由者，應於上訴期間屆滿後20日
內向本院補提理由書（均須按他造當事人之人數附繕）「切勿逕
送上級法院」。
                                書記官  馬正道
中    華    民    國    97    年    12    月    30    日
附錄法條：
中華民國刑法第339條
（普通詐欺罪）意圖為自己或第三人不法之所有，以詐術使人將
本人或第三人之物交付者，處5年以下有期徒刑、拘役或科或併
科1千元以下罰金。
以前項方法得財產上不法之利益或使第三人得之者，亦同。
前二項之未遂犯罰之。


司法院資訊處製作；財團法人民間司法改革基金會備份。
